【裁判字號】    96,易,3323
【裁判日期】    970321
【裁判案由】    竊盜
【裁判全文】
臺灣臺北地方法院刑事判決              96年度易字第3323號
    公  訴  人  臺灣臺北地方法院檢察署檢察官
    被      告  乙○○
                        （現另案於臺灣臺東監獄執行中）
                甲○○
上列被告等因竊盜案件，經檢察官提起公訴（九十六年度偵字第
一九五四四號），本院判決如下：
    主  文
乙○○、甲○○結夥三人以上竊盜，各處有期徒刑柒月，均減為
有期徒刑參月又拾伍日，如易科罰金，均以新台幣壹仟元折算壹
日。
    事  實
一、乙○○、甲○○與真實姓名年籍不詳綽號「驕生」之成年男
    子，基於共同意圖為自己不法之所有之竊盜犯意聯絡，於民
    國九十六年一月二十九日零時五十五分許，至臺北縣新店市
    ○○街二四八號7-11便利商店，由甲○○及綽號「驕生」之
    男子分別負責和櫃檯店員交談、在店內走動張望而把風，使
    店員未及注意，由乙○○負責下手竊取放置在禮品區之皇家
    禮炮ＸＯ洋酒一瓶（價值新臺幣一千四百九十九元），得手
    後三人一同離開該店逃逸。嗣該店清點貨物時發覺洋酒短少
    ，經調取監視錄影光碟後報警處理，始查悉上情。
二、案經臺北縣政府警察局新店分局報告臺灣臺北地方法院檢察
    署檢察官偵查起訴。
    理  由
一、證據能力：
１、本件被告乙○○於接受警詢時自陳本案係由甲○○及「驕生
    」把風，由其下手竊取洋酒等情（見偵查卷第五至六頁九十
    六年八月二十一日警詢筆錄），對被告乙○○而言屬被告之
    自白，對被告甲○○而言屬被告以外之人於審判外之陳述，
    雖經被告乙○○於審理中陳稱：伊當天警詢只有講「驕生」
    把風，沒有說甲○○把風云云，被告甲○○於審理中陳稱：
    伊不知道乙○○為何在警詢中說伊有幫忙把風云云（見本院
    九十七年一月十六日、二月十三日準備程序筆錄），而爭執
    證據能力。惟(1)按被告之自白，非出於強暴、脅迫、利誘、
    詐欺、疲勞訊問、違法羈押或其他不正之方法，且與事實相
    符者，得為證據，刑事訴訟法第一百五十六條第一項定有明
    文，查被告乙○○於審理中自陳：警察並無打伊、罵伊或有
    威脅伊之動作等語（見本院九十七年二月二十九日審理筆錄
    ），且經本院勘驗警詢錄音帶結果，呈現員警與被告一問一
    答，並無錄到有何強暴、脅迫、利誘、詐欺、疲勞訊問或以
    其他不正方法詢問之言詞等情（見本院審理卷第四七至四八
    頁所附本院九十七年二月二十九日勘驗錄音帶筆錄），足認
    被告乙○○於警詢中之供述具有任意性；又被告乙○○以其
    並未提及甲○○把風而質疑警詢筆錄記載之正確性，然經本
    院勘驗警詢錄音帶結果，被告乙○○確於員警初始詢問：「
    問喔～啊～ㄟ～你竊取洋酒時有無其他共犯？」時，立即回
    答：「有！就蔡忠瀚，還有驕生，沒了。」等語，於員警嗣
    最後確認問：「你們…你與蔡忠瀚及綽號驕生三人進入超商
    竊取洋酒時，如何分工？」時，亦回答：「我管洋酒，他們
    兩個把風」等語（同見本院上開勘驗錄音帶筆錄），顯見被
    告乙○○確於警詢中陳述甲○○及綽號「驕生」之男子均有
    把風無訛，並無被告所辯未為該節陳述情事，至於被告乙○
    ○於詢問過程中雖曾稱：「…其實只有我一個人而已啦」、
    「…他們不知情較多啦」云云，然經員警質疑何以監視器拍
    到三人並再為確認三人分工情形時即回答「我管洋酒，他們
    兩個把風」，員警因而於確認被告真意後，記載被告乙○○
    回答：「由甲○○及驕生把風，然後由我下手竊取洋酒」等
    詞，核與被告乙○○陳述之真意無違，應認本件警詢筆錄記
    載被告乙○○所為與甲○○及綽號「驕生」之男子三人共同
    行竊之自白，且有任意性及正確性，且與後述本院調查其他
    人證及文書證物後認定之事實相符，依刑事訴訟法第一百五
    十六條第一項規定，得為證據。(2)又按被告以外之人於司法
    警察官或司法警察調查中所為之陳述，與審判中不符時，其
    先前之陳述具有較可信之特別情況，且為證明犯罪事實存否
    所必要者，得為證據，刑事訴訟法第一百五十九條之二定有
    明文，查乙○○於警詢中之陳述，對被告甲○○而言雖屬被
    告以外之人於審判外之陳述，且與乙○○嗣於審判中所為之
    陳述不符，然查乙○○所為警詢中之陳述，如前述係出於任
    意性所為，且犯罪者於接受警詢時所為初始陳述，通常較少
    利害斟酌，而乙○○復未能合理解釋何以任意為違背事實之
    陳述，應認乙○○於警詢中之陳述較其嗣後翻異之詞，具有
    可信之特別情況，且為證明本案犯罪事實存否所必要，依刑
    事訴訟法第一百五十九條之二規定，亦得為證據。
２、本判決認定事實所引用之除前述被告乙○○於警詢中之陳述
    以外之其餘證據資料，業據本件當事人於本院最後審理期日
    調查證據時均陳明同意引用為本案證據（見本院九十七年二
    月二十九日審理筆錄），本院審酌該等言詞供述及書面作成
    時之情況認為適當，依刑事訴訟法第一百五十九條之五之規
    定，均有證據能力，合先敘明。
二、事實之認定：
(一)、訊據被告乙○○、甲○○均矢口否認有結夥三人以上竊盜之
    加重竊盜犯行。被告乙○○辯稱：伊只有和「驕生」共同行
    竊，伊下手偷東西，由「驕生」把風；伊等下車進便利商店
    時，甲○○不知伊和「驕生」要行竊，甲○○是出便利商店
    時才看到伊有拿酒云云。被告甲○○辯稱：當天伊三人都有
    到超商，但伊進去後是與店員講話，伊問店員伊要買的東西
    ，沒有注意到乙○○及「驕生」在做什麼，出店外在車上乙
    ○○說他有偷東西伊才知道云云。經查：
１、如前揭事實所述被告乙○○、甲○○與綽號「驕生」之男子
    共同至便利商店，由甲○○與「驕生」分別負責和櫃檯店員
    交談、在店內走動張望而把風，由乙○○負責下手竊取放在
    禮品區之洋酒之事實，業據被告乙○○於警詢中供述在卷（
    見九十六年八月二十一日警詢筆錄），核與(1)證人即上開便
    利商店負責人劉晊宏於偵查中證稱：當日是大夜班的店員在
    店裡，交班清點物品時發現皇家禮炮的洋酒少了，看監視錄
    影結果發現是三人一起進來，進來後有人和店員講話，有人
    到放酒那裡，把洋酒拿走並藏在衣服裡，另外兩個人看到另
    一位已拿到酒，就一起離開店裡等語（見偵查卷附九十六年
    十月十八日偵訊筆錄）；及(2)本院勘驗便利商店監視錄影光
    碟結果，顯示：第二十二號鏡頭（拍攝禮品區之較靠近店
    內鏡頭）「00：55：22身著黑色外套、深色長褲、黑色球鞋
    之男子Ａ走進店內。00：55：23該男子左手插在褲子口袋中
    往店內行進。00：55：24該男子停在禮品放置區並轉向禮品
    區。00：55：25該男子停在禮品區。00：55：29該男子在禮
    品區左右晃動。00：55：32該男子作勢左轉欲離去，轉向門
    口走去。00：55：37該男子再次轉回店內，往店內方向前進
    。00：55：41該男子後跟隨另一男子Ｂ向同一方向前進。00
    ：55：44第一名男子Ａ消失畫面中，後面跟隨進入店內之男
    子Ｂ一邊行進，一邊望向禮品區。00：55：46第二名男子Ｂ
    腳步停在畫面左下角處，眼光仍注視禮品區。00：55：48該
    兩名男子轉頭朝門口方向走去。00：55：52第一名黑衣男子
    Ａ邊走邊望向禮品區，第二名男子Ｂ已朝向門口方向行進並
    停在門口處。00：55：53第一名男子Ａ舉起右手朝禮品區方
    向拿起一黑色盒子。00：55：54該男子拿起黑色盒子往自己
    身上方向擺放。00：55：56該男子攜帶該黑色盒子轉向店門
    口方向走去。00：56：02該男子走出店門口，原先第二名黑
    衣男子Ｂ仍停在門口處。00：56：06黑衣男子Ｂ往店門外方
    向移動。00：56：07男子Ｂ走出店門口，另一穿白色球鞋，
    深色長褲之人Ｃ隨後亦走出店門口。00：56：10畫面淨空，
    無人進出。」；第二十四號鏡頭（拍攝禮品區之較靠近門
    口鏡頭）「00：55：21黑衣男子Ａ著黑色球鞋進入店內，左
    轉進入走道。00：55：24該黑衣男子停在走道中間處，向前
    注視。00：55：32該男子注視一陣子之後轉身向門口方向走
    去。00：55：36該男子停在商店門口，向外注視。00：55：
    37～00：55：39該男子轉身又走回店內走道，身後緊跟另一
    名黑衣男子Ｂ，亦往該條走道前進，該二名黑衣男子之外另
    跟隨一著淡色衣領外套之男子Ｃ進入店內。00：55：40～00
    ：55：41淡色衣領男子Ｃ未隨前面二位向走道走去，反而逕
    往櫃臺附近前進，並消失在畫面中。00：55：42前述兩名黑
    衣男子Ａ、Ｂ轉往走道前進，最後在走道中間處停留一下，
    又轉身往櫃臺出口處前進。00：55：52～00：55：59男子Ｂ
    在店內朝櫃臺方向東張西望，黑衣男子Ａ在此時伸出右手在
    前述走道放置物品處拿取一黑色盒狀物品，將其藏在黑色外
    套內，以左手護住衣服及物品以防物品落下，並轉身向店門
    出口方向前進。00：56：01～00：56：06男子Ａ走至店門口
    處時，目光朝櫃臺方向掃視，並快速走出商店大門；男子Ｂ
    仍將目光鎖定店內櫃臺方向，並站在男子Ａ前方，見男子Ａ
    步出大門後，一邊往櫃臺方向看，再一邊退出商店大門。00
    ：56：07～00：56：09淡色衣領男子Ｃ亦朝出口方向移動，
    跟隨男子Ｂ後面步出店門口。00：56：10畫面淨空，無人進
    出。」；鏡頭十三（拍攝靠近櫃檯區之鏡頭）「00：55：
    21一黑衣男子Ａ進入店內後左轉，消失在畫面中。00：55：
    36另一黑衣男子Ｂ進入店內，亦左轉消失畫面中。00：55：
    39～00：55：42一身著淡色衣領之深色外套男子Ｃ進入店內
    ，並向櫃臺方向走來。00：55：43～00：55：55畫面中無人
    進出。00：55：56～00：55：57畫面右下角出現前述身著淡
    色衣領之深色外套男子Ｃ。00：56：00～00：56：11男子Ａ
    出現於畫面右上方，並迅速走出商店門口，男子Ｃ與男子Ｂ
    亦隨後步出店門口。00：56：12畫面淨空，無人進出。」等
    情（見本院審理卷第四四至四七頁所附本院九十七年二月二
    十九日勘驗監視錄影光碟筆錄、偵查卷第十五至二○頁所附
    監視錄影光碟翻拍相片），復經被告乙○○、甲○○於審理
    中供稱：畫面中下手行竊之男子Ａ、緊跟Ａ之後在店內走動
    張望之男子Ｂ、入店後先至櫃檯區而於Ａ得手後與Ａ及Ｂ共
    同離開之男子Ｃ，分別為被告乙○○、「驕生」、甲○○等
    語（見本院九十七年二月二十九日審理筆錄），均無不合；
２、至被告乙○○、甲○○辯稱：被告甲○○並不知情云云。惟
    查，依上述監視錄影光碟所示被告乙○○、甲○○及「驕生
    」三人於案發當日之互動情形，其三人進入便利商店之時間
    緊接，入店後雖分別往禮品區及櫃檯區行進，惟於被告乙○
    ○在禮品區下手竊取洋酒得手並走出店門後，原在店內走動
    之「驕生」及在櫃檯區之甲○○，均於短短數秒內即跟隨被
    告乙○○之後走出商店，而被告甲○○雖稱當日伊進入商店
    是問店員伊要買的東西云云（見本院九十七年二月十三日準
    備程序筆錄），惟勘驗結果未見甲○○購得何物品攜出商店
    ，又甲○○如係正與店員洽談購物問題中，何以見被告乙○
    ○及「驕生」離去亦旋即離開，毫無因正洽談購物問題中而
    猶疑延宕，顯見三人係事先謀議入店後由被告甲○○及「驕
    生」分別負責和櫃檯店員交談、在店內走動張望而把風，使
    店員未及注意，由乙○○負責下手竊取商品甚明，此情亦據
    乙○○初始接受警詢時供述明確，足認被告乙○○、甲○○
    於審理中辯稱甲○○不知情云云，乃卸責之詞，不足採信。
(二)、綜上，本件被告乙○○、甲○○與綽號「驕生」之成年男子
    三人共同行竊之事實，事證明確，應依法論科。
三、論罪科刑：
(一)、核被告乙○○、甲○○所為，均係犯刑法第三百二十一條第
    一項第四款結夥三人以上竊盜之加重竊盜罪。被告乙○○、
    甲○○與真實姓名年籍不詳綽號「驕生」之成年男子間，有
    犯意聯絡及行為分擔，為共同正犯。爰審酌被告二人均未坦
    承全部犯行，犯後飾詞狡辯，態度不佳，且迄未賠償被害人
    所受財物損害，暨其等犯罪之動機、目的、手段、生活狀況
    、品行、智識程度、犯罪所生之危害等一切情狀，量處如主
    文所示之刑。
(二)、本件被告乙○○、甲○○犯加重竊盜罪之犯罪時間，均係於
    九十六年四月二十四日之前，且均無中華民國九十六年罪犯
    減刑條例所定不得減刑之情形，爰均依同條例第二條第一項
    第三款規定，減其宣告刑二分之一，並均依同條例第九條規
    定，就其等減刑後之刑諭知易科罰金之折算標準。
據上論斷，應依刑事訴訟法第二百八十四條之一、第二百九十九
條第一項前段，刑法第二十八條、第三百二十一條第一項第四款
、第四十一條第一項前段，中華民國九十六年罪犯減刑條例第二
條第一項第三款、第七條、第九條，判決如主文。
本案經檢察官王鑫健到庭執行職務
中    華    民    國  九十七  年    三    月  二十一  日
                  刑事第八庭  法  官  孫  曉  青
上正本證明與原本無異。
如不服本判決應於送達後十日內向本院提出上訴狀。
                              書記官  郭  錦  賢
中    華    民    國  九十七  年    三    月  二十四  日
附錄本案論罪科刑法條全文：
刑法第三百二十一條
犯竊盜罪而有左列情形之一者，處六月以上、五年以下有期徒刑：
一  於夜間侵入住宅或有人居住之建築物、船艦或隱匿其內而犯
    之者。
二  毀越門扇、牆垣或其他安全設備而犯之者。
三  攜帶兇器而犯之者。
四  結夥三人以上而犯之者。
五  乘火災、水災或其他災害之際而犯之者。
六  在車站或埠頭而犯之者。
前項之未遂犯罰之。


司法院資訊處製作；財團法人民間司法改革基金會備份。
